臺灣高等法院高雄分院刑事判決　　　　94年度上訴字第1419號
上　訴　人　臺灣高雄地方法院檢察署檢察官
被　　　告　甲○○
　　　　　　　　　　弄20號
　　　　　　　　　　（現於臺灣高雄女子戒治所強制戒治中）
上列上訴人因被告違反毒品危害防制條例案件，不服臺灣高雄地
方法院93年度訴字第3164號中華民國94年8月15日第一審判決（
起訴案號：臺灣高雄地方法院檢察署93年度毒偵字第6375號，移
送台灣高雄地方法院併辦案號：94年度毒偵字第1024、4157號，
移送本院併辦案號：94年度毒偵字第7745號），提起上訴，本院
判決如下：
    主  文
原判決撤銷。
甲○○連續施用第一級毒品，處有期徒刑壹年。扣案之第一級毒
品海洛因貳包（其中壹包淨重零點參伍公克、空包裝重零點參參
公克，另外壹包淨重零點壹伍公克、空包裝重零點壹玖公克）、
殘留第一級毒品海洛因之注射針筒肆支、橡皮管壹條、塑膠鏟管
壹支、止血帶壹條，均沒收銷燬之；又連續施用第二級毒品，處
有期徒刑拾月。應執行有期徒刑壹年捌月，扣案之第一級毒品海
洛因貳包（其中壹包淨重零點參伍公克、空包裝重零點參參公克
，另外壹包淨重零點壹伍公克、空包裝重零點壹玖公克）、殘留
第一級毒品海洛因之注射針筒肆支、橡皮管壹條、塑膠鏟管壹支
、止血帶壹條，均沒收銷燬之。
    事  實
一、甲○○曾於民國87年間，因施用毒品案件，經台灣高雄地方
    法院以87年度易字第3072號裁定送觀察、勒戒執行完畢後，
    認無繼續施用毒品傾向，於87年7 月31日釋放，並於87年10
    月5 日以87年度易字第3072號判處免刑確定；又於92年間因
    施用毒品案件，經臺灣高雄地方法院以92年度毒聲字第5047
    號裁定送觀察、勒戒執行完畢後，認無繼續施用毒品傾向，
    於92年8 月28日釋放，並經台灣高雄地方法院檢察署檢察官
    以92年度毒偵字第4891號不起訴之處分確定。詎猶不知悔改
    ，明知海洛因及甲基安非他命，分別係毒品危害防制條例第
    2 條第2 項第1 款、第2 款所明定之第一級毒品及第二級毒
    品，不得施用、持有，仍於觀察、勒戒執行完畢釋放後5 年
    內，基於施用第一級毒品海洛因之概括犯意，自93年7 月4
    日某時起至94年5 月17日1 時10分許為警查獲前某時止，連
    續在高雄縣岡山鎮○○路23號8 樓租處及高雄縣岡山鎮○○
    ○街友人住處，以將第一級毒品海洛因摻入礦泉水，再以注
    射針筒注射進入人體之方式，施用第一級毒品海洛因多次，
    平均每日施用1 次；並基於施用第二級毒品甲基安非他命之
    概括犯意，自93年7 月4 日某時起至94年2 月1 日某時止，
    在高雄地區等處，施用第二級毒品甲基安非他命各多次，平
    均每2 天施用1 次。嗣先後於：（一）93年7 月5 日19時30
    分許，在高雄縣岡山鎮○○街50巷15號前，因行跡可疑，為
    警查獲，並扣得甲○○所有供施用第一級毒品海洛因所用而
    殘留第一級毒品海洛因之注射針筒1 支；（二）於93年8 月
    24日20時20分許，經警在高雄縣岡山鎮大同巷23號前，發現
    甲○○行跡可疑，上前盤查而查獲，並扣得甲○○所有供其
    施用之第一級毒品海洛因1 包（淨重0.35公克，空包裝重0.
    33公克）及殘留第一級毒品海洛因之注射針筒1 支；（三）
    於94年2 月1 日3 時50分許，經警在高雄縣岡山鎮○○○街
    旁，發現甲○○行跡可疑，上前攔檢盤查時，於甲○○主動
    出示之物品中發現其所有供其施用之第一級毒品海洛因1 包
    （淨重0.15公克，空包裝重0.19公克）、殘留第一級毒品海
    洛因之注射針筒1 支、橡皮管1 條及塑膠鏟管1 支；（四）
    於94年5 月17日1 時10分許，因另案通緝，經警於上開租處
    緝獲並對其實施附帶搜索時，於其持有之女用手背包內，扣
    得其所有供其施用第一級毒品海洛因所用、均殘留第一級毒
    品海洛因之注射針筒1 支及止血帶1 條。
二、案經高雄縣政府警察局岡山分局報請臺灣高雄地方法院檢察
    署檢察官偵查起訴及移送併案審理。
    理  由
一、上揭犯罪事實，業據被告甲○○於原審及本院審理時坦承不
    諱，而被告先後4 次為警查獲時所採集之尿液，其中第1 次
    及第2 次，經送高雄縣政府衛生局及高雄醫學大學附設中和
    紀念醫院（下稱高醫附設醫院）檢驗結果，均呈嗎啡陽性及
    甲基安非他命陽性反應，此有高雄縣政府衛生局93年7 月15
    日93煙檢字第1463號、93年8 月27日煙檢字第1867號煙毒尿
    液檢驗成績書各1 紙、高醫附設醫院94年8 月23日編號0000
    -000號、93年11月16日編號0000-000 號 濫用藥物尿液檢驗
    報告及高雄縣政府警察局岡山分局壽天派出所、前峰派出所
    偵辦毒品案件嫌疑犯尿液採證檢驗對照表各1 紙（94年毒偵
    字第6027號卷第19頁正反面、22頁、93年毒偵字第4896號卷
    第17頁、93年毒偵字第6375號卷第18頁）；又第3 次所採尿
    液經請臺灣檢驗科技公司檢驗結果，呈嗎啡陽性及甲基安非
    他命陽性反應，亦有高雄縣政府警察局岡山分局偵辦毒品案
    件嫌犯尿液採證對照表影本、臺灣檢驗科技公司報告編號KＺ
    000000000000號濫用藥物尿液檢驗報告影本各1 份在卷足據
    （見原審卷第67、68頁）。又為警第2 、3 次查獲時查扣之
    白粉各1 包，經送請法務部調查局鑑定結果，均含第一級毒
    品海洛因成分，前者淨重0.35公克，空包裝重0.33公克，後
    者淨重0.15公克，空包裝重0. 19 公克，有法務部調查局93
    年9 月21日調科壹字第22001805 4號、94年4 月20日調科壹
    字第220019598 鑑定通知書各1 份附卷可佐（見93年毒偵字
    第4896號卷第17之1 頁、原審卷第84頁）；又第1 次為警查
    獲時扣案之注射針筒1 支，第2 次為警查獲時扣案之注射針
    筒1 支，第3 次查獲時扣案之注射針筒、塑膠鏟管各1 支、
    橡皮管1 條，第4 次查獲時扣案之注射針筒1 支、止血帶1
    條，經本院及原審送請高醫附設醫院以薄層色層分析法及氣
    體色層－質譜分析法之檢驗方法檢驗結果，均呈海洛因陽性
    反應，亦有該院94年11月8 日編號9411-18 號、94年1 月25
    日編號0000-000號、94年3 月22日編號0000-000、0000-000
    、0000-000、94年6 月14日編號9406-27 、9406-28 號檢驗
    報告各1 份在卷可佐（參見本院卷第29頁、第52頁至第54頁
    、第108 頁至109 頁），足認被告前揭自白，核與事實相符
    ，應堪採信。
二、至於被告第4 次為警查獲所採尿液送請高醫附設醫院檢驗結
    果，雖呈嗎啡陰性反應，此有高雄縣政府警察局岡山分局煙
    毒、麻藥嫌疑人尿液採證代碼對照表、高醫附設醫院濫用藥
    物尿液檢驗報告影本各1 份在卷可按（參見警卷D 卷第22頁
    、原審卷第128 頁），惟按，依據Clark`s Isolation and
    Identification of Drugs 第2 版記載，口服或注射海洛因
    後可快速吸收，並於血液中迅速代謝成6-乙醯嗎啡，然後轉
    變成嗎啡。由於海洛因代謝迅速，原態海洛因在血液並不易
    檢測到，研究報告顯示靜脈注射4 至5mg 的海洛因於4 位受
    測者，2 分鐘後即可在血液中檢出海洛因，但在10至15分鐘
    內其濃度迅速衰減至低於0.01μg /ml ；海洛因在血液中之
    半衰期（濃度減半所需時間）約3 分鐘，其代謝物嗎啡則約
    2 至3 小時。另依據Gisela Skopp等人發表於Journal of A
    nalytical Toxicology 1997 之報告，4 位健康男性以肌肉
    注射或鼻吸入方式施用6mg 或12mg劑量之海洛因後，以氣相
    層析質譜儀（GC╱MS）檢測血液樣本，發現不論施用方式為
    肌肉注射或鼻吸入，海洛因均迅速被吸收並幾乎同時迅速代
    謝成6-乙醯嗎啡，在施用後4.8 分鐘後採血，已可檢出海洛
    因及其代謝物6-乙醯嗎啡與嗎啡；原態海洛因在血液中達到
    尖峰濃度的時間出現在5 分鐘之內，半小時後採血已無法檢
    出海洛因，6-乙醯嗎啡半衰期平均約22.8分鐘，2 小時後採
    血已檢不出，嗎啡半衰期則約90至180 分鐘，12小時後採血
    已檢不出。施用毒品後，需經人體之吸收、分佈、代謝及排
    泄，一般而言以靜脈注射及吸入的方式最快，其次是舌下方
    式，口服方式則較慢，故施用後可於血液檢出之時間，與施
    用方式有關，惟另亦與施用劑量、施用頻率、施用者飲水量
    之多寡、個人體質、代謝情況、血液採集時間點及所用檢驗
    方法之靈敏等因素有關，除參考相關文獻之資料，仍需依個
    案狀況做研判，業經行政院衛生署管制藥品管理局92年7 月
    17日管檢字第0920005404號函釋在案，此為法院職務上已知
    之事實。本件被告於94年5 月17日凌晨1 時10分許為警查獲
    前某時施用第一級毒品海洛因，嗣於94年5 月17日11時10分
    許始經警委託岡山秀傳醫院採集血液檢體，期間已逾10小時
    以上，揆諸前揭說明，縱令於血液中未能檢出原態海洛因及
    代謝物6-乙醯嗎啡，且血液中海洛因之代謝物嗎啡之濃度，
    亦低於陽性檢體判定標準或儀器可檢出最低濃度，甚或消失
    ，亦與常情無違。本件被告於94年5 月17日被查獲當天曾施
    用第一級毒品海洛因，既經被告於原審及本院自承在卷，復
    有上揭注射針筒1 支、止血帶1 條扣案可佐，且該扣案物送
    驗結果復均呈嗎啡陽性反應，已如前述，則上開尿液檢驗報
    告自不足為被告有利之認定，附此敘明。
三、被告曾於87年間，因施用毒品案件，經台灣高雄地方法院以
    87年度易字第3072號裁定送觀察、勒戒執行完畢後，認無繼
    續施用毒品傾向，於87年7 月31日釋放，並於87年10月5 日
    經台灣高雄地方法院以87年度易字第3072號判處免刑確定在
    案；又於92年間，因施用毒品案件，經臺灣高雄地方法院以
    92年度毒聲字第5047號裁定送觀察、勒戒執行完畢後，認無
    繼續施用毒品傾向，於92年8 月28日釋放，並經台灣高雄地
    方法院檢察署檢察官以92年度毒偵字第4891號為不起訴之處
    分確定，此有臺灣高等法院被告前案紀錄表1 份附卷可按。
    被告因施用毒品案件，前經觀察、勒戒執行完畢後，5 年內
    再犯毒品危害防制條例第10條第1 、2 項之罪，自應依法論
    科。
四、查海洛因及甲基安非他命分別係毒品危害防制條例第2 條第
    2 項第1 款、第2 款所明定之第一級毒品及第二級毒品，不
    得施用、持有。核被告所為，係犯毒品危害防制條例第10條
    第1 項之施用第一級毒品罪及同條第2 項之施用第二級毒品
    罪。其持有海洛因及甲基安非他命後，進而施用，其持有之
    低度行為，應分別為施用之高度行為所吸收，不另論其持有
    第一級毒品罪及第二級毒品罪。被告先後多次施用第一級毒
    品及第二級毒品之犯行，均時間緊接，犯罪構成要件相同，
    顯均係基於概括犯意反覆為之，應依連續犯之規定論以一罪
    ，並依法加重其刑。被告所犯上開2 罪，犯意各別，行為互
    殊，應予分論併罰。至起訴書雖記載被告於93年8 月25日11
    時許回溯24小時內之某時，在某不詳處所，施用第二級毒品
    安非他命，惟公訴檢察官於原審準備程序中陳述犯罪事實時
    ，業已將安非他命更正為甲基安非他命（參見原審卷第17
    頁）。又檢察官雖僅起訴被告於93年8 月25日11時許回溯24
    小時內之某時，在不詳地點，施用第一級毒品海洛因及第二
    級毒品甲基安非他命之事實，而未就其餘犯行起訴，惟其餘
    犯行與起訴事實，具有連續犯之裁判上一罪關係，為起訴效
    力所及，本院自得併予審理，併此敘明。
五、原審予以論科，固非無見。惟原審未及就被告於93年8 月24
    日前之施用第一級毒品犯行，及93年8 月25日11時許為警採
    尿時起回溯24小時前，及自該時間起迄94年2 月1 日為警查
    獲前某時止，施用第二級毒品犯行，併予審酌，尚有未洽。
    檢察官以併案部分與起訴部分有裁判上一罪關係，為起訴效
    力所及，原審就此部分未及併予審酌，指摘原判決不當，提
    起上訴，為有理由，自應由本院將原判決撤銷改判。爰審酌
    被告前因施用毒品案件，經觀察、勒戒後，仍未戒絕毒品，
    又再犯本件施用第一級毒品及第二級毒品罪，顯見其無悔改
    之意，意志不堅，惟念其施用毒品乃自戕一己之身體健康，
    尚未害及他人，且犯後坦承犯行等一切情狀，分別量處如主
    文所示之刑，並定其應執行之刑。
六、被告第2 、3 次為警查扣之白粉各1 包，為被告所有供其施
    用之物，業據被告於原審審判中供承在卷（參見原審第152
    頁），且均含第一級毒品海洛因成分，前者淨重0.35公克，
    空包裝重0.33公克，後者淨重0.15公克，空包裝重0.19公克
    ，如前所述，應依毒品危害防制條例第18條第1 項前段之規
    定，不問屬於犯人與否，均宣告沒收銷燬之；另第1 次為警
    查扣之注射針筒1 支，第2 次為警查扣之注射針筒1 支，第
    3 次為警查扣之注射針筒、塑膠鏟管各1 支、橡皮管1 條，
    第4 次為警查扣之注射針筒1 支、止血帶1 條，固均為被告
    所有，供其施用毒品所用之物，業據被告於原審審判中供認
    屬實（見岡警刑移字第892 號卷第1 頁背面、原審卷第152
    頁），惟其上殘留之粉末為海洛因，亦如前述，且該扣案物
    與其上殘留之海洛因，均無法剝離，應全部視同毒品，併依
    毒品危害防制條例第18條第1 項前段規定，宣告沒收銷燬之
    。至鑑驗所耗用之毒品既已滅失，自毋庸諭知沒收銷燬，附
    此敘明。
據上論斷，應依刑事訴訟法第369 條第1 項前段、第364 條、第
299 條第1 項前段，毒品危害防制條例第10條第1 項、第2 項、
第18條第1 項前段，刑法第11條、第56條、第51條第5 款，判決
如主文。
本案經檢察官王登榮到庭執行職務。
中　　華　　民　　國　　94　　年　　11　　月　　30　　日
                 刑事第六庭    審判長法  官  王憲義
                                      法  官 張盛喜
                                      法  官 李璧君
以上正本證明與原本無異。
施用第一級毒品部分如不服本判決應於收受本判決後10日內向本
院提出上訴書狀，其未敘述上訴理由者，並得於提起上訴後10日
內向本院補提理由書狀（均須按他造當事人之人數附繕本）「切
勿逕送上級法院」。
其餘部分不得上訴。
中　　華　　民　　國　　94　　年　　12　　月　　1 　　日
                                      書記官  唐奇燕
附錄本件論罪科刑法條：
毒品危害防制條例第10條
施用第一級毒品者，處6月以上5年以下有期徒刑。
施用第二級毒品者，處3年以下有期徒刑。
